臺灣臺北地方法院刑事判決　　　　　　 96年度簡上字第315號
上　訴　人　臺灣臺北地方法院檢察署檢察官
被　　　告　甲○○
上列上訴人因被告詐欺案件，不服本院中華民國96年7月12日96
年度簡字第2185號第一審刑事簡易判決（起訴案號：96年度偵緝
字第2408號），提起上訴，本院管轄之第二審合議庭判決如下：
    主  文
原判決撤銷。
甲○○幫助意圖為自己不法之所有，以詐術使人將本人之物交付
，處有期徒刑肆月，如易科罰金，以銀元佰元即新臺幣玖佰元
折算壹日；減為有期徒刑貳月，如易科罰金，以銀元佰元即新
臺幣玖佰元折算壹日。
    事  實
一、甲○○明知金融帳戶為個人理財工具，申請開設金融帳戶並
    無任何特殊之限制，一般民眾皆可以存入最低開戶金額之方
    式申請之，且一個人可以在不同之金融機構申請多數之存款
    帳戶使用，取得甚易。而可預見時下以電話詐騙促使被害人
    以操作銀行自動付款機而詐取或交付金錢之行為甚為猖獗，
    且廣為媒體報導，並經政府有關機關呼籲，不要受騙。依一
    般人之社會生活經驗，苟不以自己名義申請開戶，卻向不特
    定人蒐集大量他人之帳戶供己使用，其目的極可能利用該帳
    戶供作非法之用，又對交付帳戶供他人使用雖無必然遭該他
    人利用為遂行詐欺取財犯罪之確信，惟甲○○竟仍以該他人
    縱持以犯罪亦不違本意，而基於幫助他人為詐欺取財之不確
    定犯意，於民國91年11月初某日，將其所有戶名為甲○○之
    第一商業銀行和美分行、帳號00000000000 號帳戶之存摺與
    提款卡，以新臺幣（下同）2,000 元之代價出售予姓名、年
    籍不詳之成年男子，並告知提款卡密碼。該姓名、年籍不詳
    之人即基於意圖為自己不法所有之犯意，於91年11月間以電
    話傳簡訊予乙○○，並告知乙○○已抽中彩券，惟需先繳納
    相關費用，致乙○○陷於錯誤，依指示於91年11月11日匯款
    64,749元至甲○○所提供上述帳戶內，該姓名、年籍不詳之
    成年男子即以該提款卡將該贓款提領一空得手。
二、案經臺北縣政府警察局新店分局移送臺灣臺北地方法院檢察
    署檢察官偵查起訴，本院訊問甲○○後，甲○○自白犯罪，
    改以簡易判決處刑。
    理  由
一、上開犯罪事實，業據被告甲○○於原審行準備程序時坦承不
    諱（見本院96年度易字第155 號刑事卷96年6月4日準備程序
    筆錄），核與證人乙○○於偵查中證述情節相符合，並有第
    一商業銀行和美分行函暨所附開戶資料、第一商業銀行存款
    明細分類帳及第一商業銀行存摺存款客戶資料查詢單各1 份
    在卷可稽，足徵被告前開自白與事實相符，洵堪採信。本案
    事證明確，被告犯行洵堪認定，應予依法論科。
三、論罪部分：
  (一)查被告行為後，刑法部分條文業已修正並於95年7月1日施行
    ，其中刑法第2條第1項修正為：行為後法律有變更者，適用
    行為時之法律，但行為後之法律有利於行為人者，適用最有
    利於行為人之法律。此條規定乃與刑法第1 條罪刑法定主義
    契合，而貫徹法律禁止溯及既往原則，係規範行為後法律變
    更所生新舊法律比較適用之準據法，是刑法第2 條本身雖經
    修正，但刑法第2 條既屬適用法律之準據法，本身尚無比較
    新舊法之問題，應一律適用裁判時之現行刑法第2 條規定以
    決定適用之刑罰法律，合先敘明。
  (1)刑法第33條第5 款關於罰金刑之計算單位及處罰部分：修正
    前刑法第33條第5款規定「罰金：1元以上。」，與修正後刑
    法第33條第5款規定「罰金：新臺幣1,000元以上，以百元計
    算之。」不同；另95年6月14日修正公布刑法施行法第1條之
    1 ：「中華民國94年1月7日刑法修正施行後，刑法分則編所
    定罰金之貨幣單位為新臺幣。94年1月7日刑法修正時，刑法
    分則編未修正之條文定有罰金者，自94年1月7日刑法修正施
    行後，就其所定數額提高為30倍。但72年6月26日至94年1月
    7日新增或修正之條文，就其所定數額提高為3倍」。現行刑
    法中，有關於罰金刑之計算單位及處罰之規定已有修正，自
    屬法律變更。
  (2)刑法第30條關於幫助犯部分：修正前刑法第30條第1項、第2
    項分別規定：「幫助他人犯罪者，為從犯。雖他人不知幫助
    之情者，亦同」、「從犯之處罰，得按正犯之刑減輕之」，
    修正後則規定：「幫助他人實行犯罪行為者，為幫助犯。雖
    他人不知幫助之情者，亦同」、「幫助犯之處罰，得按正犯
    之刑減輕之」。依此，對被告而言修正前後，均屬幫助犯，
    並無有利或不利之情形，自不生新舊法比較之問題，應依法
    律一般適用原則逕依裁判時刑法第30條第2 項之規定，按正
    犯之刑減輕之。
  (3)刑法第41條第1 項前段關於易科罰金折算標準部分：修正前
    刑法第41條第1項前段規定：「犯最重本刑為5年以下有期徒
    刑之刑之罪，而受6 月以下有期徒刑或拘役之宣告，因身體
    、教育、職業、家庭之關係或其他正當事由，執行顯有困難
    者，得以1元以上3元以下折算1 日，易科罰金。」；又被告
    行為時之易科罰金折算標準，修正前罰金罰鍰提高標準條例
    第2條前段（現已刪除）規定，就其原定數額提高為100倍折
    算1日，因此被告行為時之易科罰金折算標準，應以銀元300
    元折算1 日，經折算為新臺幣後，應以新臺幣900元折算1日
    。惟修正後刑法第41條第1項前段則規定：「犯最重本刑為5
    年以下有期徒刑之刑之罪，而受6 月以下有期徒刑或拘役之
    宣告者，得以新臺幣1,000元、2,000元、3,000元折算1日，
    易科罰金。」，比較修正前後之易科罰金折算標準，仍以95
    年7月1日修正公布施行前之規定，較有利於被告。
  (二)被告交付上開銀行存摺與提款卡予姓名、年籍不詳之人，雖
    其有供該人從事詐欺取財不法行為贓款匯入、提領用之不確
    定故意，然被告與該姓名年籍不詳之人間並無詐欺取財犯意
    聯絡或參與詐欺取財構成要件行為之分擔，且其提供詐欺取
    財贓款匯入、提領之帳戶，係提供詐欺取財構成要件以外之
    助力，故核被告所為，係犯修正後刑法第30條第1項前段、
    第339條第1項之幫助詐欺取財罪。被告係幫助他人犯前開之
    罪，應依修正後刑法第30條第2 項之規定，按正犯之刑減輕
    之。
  (三)原審認被告罪證明確，對被告論罪科刑，固非無見。然按犯
    罪在中華民國96年4 月24日以前者，除本條例另有規定外，
    有期徒刑、拘役或罰金，減其刑期或金額2分之1，中華民國
    96年罪犯減刑條例第2 條第1項第3款定有明文。本件被告所
    犯上開犯罪時間，係在96年4 月24日之前，復核無同條例所
    定不予減刑之情形，應依同條例第2條第1項第3款規定，減
    其刑期2分之1，原審未及審酌予以減刑，實有未恰，自應由
    本院予以撤銷改判。爰審酌被告提供帳戶幫助他人犯罪，致
    使真正犯罪者難以被查獲，助長詐欺犯罪風氣猖獗，破壞社
    會治安及金融秩序甚鉅，並使被害人乙○○受有損害，惟被
    告僅提供帳戶，尚未直接參與詐欺取財犯行，且非實際獲得
    暴利之人，情節顯較輕微，犯罪後又能坦認犯罪，顯見被告
    實有悛悔之意等一切情狀，量處如主文所示之刑，並依修正
    前刑法第41條第1 項前段規定諭知易科罰金之折算標準。又
    被告前開犯行之犯罪時間係於96年4 月24日之前，且無中華
    民國96年罪犯減刑條例所定不得減刑之情形，爰依同條例第
    2 條第1項第3款規定減其宣告刑2分之1，並依修正前刑法第
    41 條第1項前段規定諭知易科罰金之折算標準。
四、被告所交付之上開帳戶與提款卡等物，雖係供犯罪所用之物
    ，但未經扣案，迄今仍未取回，且非義務沒收之物，爰均不
    為沒收之諭知，附此敘明。
五、本件被告經合法傳喚，無正當理由未到庭，爰依刑事訴訟法
    第371條規定，不待其陳述逕行判決。
據上論斷，應依刑事訴訟法第455條之1第1項、第3項、第369條
第1項前段、第364條、第371條、第299條第1項前段，修正後刑
法第2條第1項前段，第30條第1項前段、第2項、第339條第1項，
修正前刑法第41條第1項前段，刑法施行法第1條之1，刪除前罰
金罰鍰提高標準條例第2條，現行法規所定貨幣單位折算新臺幣
條例第2條，中華民國96年罪犯減刑條例第2條第1項第3款、第7
條、第9條，判決如主文。
本案經檢察官賴秋萍到庭執行職務。
中　　華　　民　　國　　96　　年　　10　　月　　11　　日
　　　　　　　　　臺灣臺北地方法院刑事第二庭
                      審判長法  官  劉煌基
                            法  官  葉力旗
                            法  官  賴淑美
以上正本證明與原本無異。
本判決不得上訴。
                            書記官  許翠燕
中    華    民    國    96    年    10    月   11    日
附錄本案論罪科刑法條：
刑法第339條
意圖為自己或第三人不法之所有，以詐術使人將本人或第三人之
物交付者，處五年以下有期徒刑、拘役或科或併科一千元以下罰
金。
以前項方法得財產上不法之利益或使第三人得之者，亦同。
前二項之未遂犯罰之。
